臺灣宜蘭地方法院交通事件裁定　　　　　　　　　　　　九十年度交聲字第六六號
　　移 送機 關　交通部公路局台北區監理所宜蘭監理站
　　異　議　人　甲○○
右列受處分人因違反道路交通管理處罰條例案件，對於交通部公路局臺北區監理所宜
蘭監理站九十年十一月二十日所為之處分（宜監字第四三─Ｑ00000000號）
，聲明異議，本院裁定如左：
    主  文
異議駁回。
    理  由
一、本件異議意旨略以：異議人於員警舉發之違規時間（九十年七月十九日十六時三
    十分許）下午騎乘ＧＸＨ─Ｏ七八號機車由位於下四村之便利商店購物返家途中
    （宜蘭縣中興路三段附近），並無未帶安全帽及經攔檢未停之二項違規事實等語
    。
二、按機器腳踏車駕駛人及附載座人，未載安全帽者，處駕駛人新台幣五百元罰鍰；
    又按條汽車駕駛人，駕駛汽車有違反本條例之行為，經交通勤務警察或依法令執
    行交通稽查任務人員制止時，不聽制止或拒絕停車接受稽查而逃逸者，除按各該
    條規定處罰外，處新臺幣三千元以上六千元以下罰鍰。道路交通管理處罰條例第
    三十一條及第六十條分別訂有明文。
三、查本件受處分人即異議人雖指稱當時行進中有依規定配戴安全帽並且無拒絕停車
    接受稽查而逃逸之行為云云。惟查：異議人於前揭時、地，騎乘前揭機車途經宜
    蘭縣中興路三段附近經宜蘭縣警察局羅東分局二結派出所查獲而掣以宜警交字第
    Ｑ00000000號通知單舉發，有該通知單一紙附卷可稽。且經本院傳喚證
    人即當時舉發異議人之警員陳清煥到庭結證稱：「我是在中興路三段舉發本件違
    規，當時我執行巡邏勤務，經過中興路三段，發現一台重型機車，我確認該車號
    為ＧＸＨ─Ｏ七八無誤」、「當時我們的巡邏車是在違規車的後面距離違規車輛
    二公尺半，所已有看到車牌正面，當時有看到他沒有戴安全帽，所以吹哨子鳴笛
    請他靠邊停，我們要確定他有聽見鳴笛聲才停止鳴笛，當我們鳴笛時，違規人有
    回頭，看到我們就加速逃走，因為無法攔停，且未攜帶照相機，所以逕行舉發。
    」等語（見本院九十一年一月十五日訊問筆錄）；由證人所述當時情形，以警車
    與違規車輛當時接近之距離，對於本件異議人是否有配戴安全帽一事，應可明確
    判斷，且機車車號亦不置於誤認；另由證人所述二車緊接之程度，以及異議人當
    時確實曾經回頭之客觀情形觀之，被告當時應已聽見鳴笛之聲音，異議人辯稱並
    未聽見鳴笛聲不足採信；再衡諸現場查獲之警員與異議人並不相識，夙無仇隙，
    當無設詞攀誣之理，況交通警員掣單舉發違反道路交通管理處罰條例所列之違規
    事實，本質上為行政處分，係公務員基於職務上權力，依法就特定之具體事件所
    為具公法上效果之單方行政行為，基於公務員為公法上行為具有公信力之原則，
    該行政處分當可被推定為真正，其據以依法處分之事實認定亦為正確無誤，本此
    公信原則，乃立法者賦予行政機關制定違反道路交通事件統一裁罰標準及處理細
    則，使執勤警員得當機處分（如該細則第二十三條）以維護交通秩序、安全之行
    政目的。本件異議人既未就執勤員警之舉發有誤提出確實證據以供調查，本院經
    查亦無任何證據足資證明有捏造事實違法取締之情事，則執勤警員本其維護交通
    秩序、安全職責所為之舉發，自應受到合法、正確之推定，是異議人駕車既無法
    提出證據供本院查證，難認該執勤員警之舉發有何錯誤或違法情事，則原處分機
    關援引上開規定，就前開二項違規事項，裁處罰鍰六千五百元，並記違規點數一
    點並無不當，本件異議為無理由，應予駁回。
四、據上論斷，應依道路交通案件處理辦法第十九條，裁定如主文。
中      華      民      國      九十一      年    一    月    十七      日
                                  臺灣宜蘭地方法院交通法庭
                                      法  官  李 毓 華
右正本證明與原本無異。
如不服本裁定，應於裁定送達後五日內向本院提出抗告狀。( 應附繕本 )
                                      書記官  林 慶 生
中      華      民      國      九十一      年    一    月    二十一    日
